臺灣高等法院臺中分院民事判決　　　　 96年度上易字第168號
上　訴　人　甲○○
訴訟代理人　周瑞鎧律師
被　上訴人　乙○○
上列當事人間請求損害賠償事件，上訴人對於中華民國96年4月
18日臺灣臺中地方法院95年度訴字第153號第一審判決提起上訴
，本院於96年10月16日言詞辯論終結，判決如下：
    主  文
上訴駁回（原判決所命給付之金額減縮為新台幣壹佰壹拾肆萬玖
仟壹佰肆拾元及其利息）。
上訴人應給付被上訴人新台幣肆萬肆仟柒佰玖拾陸元。
第二審訴訟費用由上訴人負擔。
    事實及理由
一、按訴之變更或追加，非經他造同意，不得為之。但擴張或減
    縮應受判決事項之聲明者，不在此限。民事訴訟法第446條
    第1項定有明文。查被上訴人就原審判准之金額新台幣（下
    同）1,446,980元，於本院減縮請求為1,149,140元（即扣除
    醫療健保給付227,840元、及已領取之強制保險金7萬元部分
    ），核係減縮應受判決事項之聲明；又被上訴人於本院審理
    中，以其尚有醫療費用44,796元未請求，而擴張聲明請求上
    訴人應再給付44,796元，核屬訴之追加。依上開規定，無庸
    經上訴人同意，均應予准許，合先敘明。
二、被上訴人起訴主張：上訴人於民國93年9月18日下午，駕駛
    車號121—FAH號重型機車，沿臺中縣沙鹿鎮○○路由東往西
    之方向行駛，於同日下午5時許途經中山路瑞國加油站前，
    本應注意汽車行駛時之車前狀況，而在雙向2車道行駛時，
    均應在遵行車道內行駛，且在劃有分向限制線之路段，不得
    駛入來車之車道內，而當時天候晴、日間自然光線、彎曲路
    、柏油路面乾燥無缺陷、亦無障礙物、視距良好，依當時情
    形，又無不能注意之情事，竟疏於注意，適被上訴人騎乘車
    號M26—812號重型機車搭載訴外人紀耀富沿中山路由西往東
    之方向行駛，上訴人未注意車前狀況，且跨越分向限制線駛
    入被上訴人之來向車道內，煞避不及碰撞被上訴人倒地，致
    被上訴人受有股骨幹開放性骨折併骨片流失、股骨外側髁骨
    折、肱骨開放性骨折、右前臂撕裂傷併2、3伸指肌腱斷裂、
    右3、4蹠骨骨折等傷害，而被上訴人之股骨喪失機能，且永
    久無法回復，業經勞工保險局認定符合殘廢給付標準表第
    R90－2項第11等級，按各殘廢等級喪失及減少勞動能力比例
    表計算，被上訴人喪失勞動能力程度為38.45%。上訴人上開
    過失行為，業經原法院94年度交易字第363號、及本院95年
    度交上易字第288號刑事判決有罪在案。上訴人不法過失致
    上訴人受有上開傷害，依民法第184條、193條、第203條規
    定，被上訴人可請求醫療費用：被上訴人支出醫藥費381,
    746元，並提出醫藥費收據。看護費用：被上訴人因受傷
    雇用看護每天2,000元，共30天，合計60,000元。減少勞
    動能力：被上訴人每月薪資36,000元，被上訴人因該車禍受
    傷2年無法工作，合計864,000元。被上訴人預估二度開刀
    費用：因被上訴人目前尚未痊癒，須二度開刀治療，預估費
    用600,000元。精神慰撫金：被上訴人身體因受前開嚴重
    之傷害，精神上受有極大之痛苦，請求120萬元慰撫金。總
    計為3,105,746元等語。
三、上訴人則辯以：醫療費用應扣除健保給付，被上訴人僅付
    153,906元；又被上訴人未提出看護費收據，故僅願支付45,
    000元；另被上訴人亦未提出薪資、及必需休息二年之證明
    ，應以最低工資即15,840元計算；被上訴人未提出醫師之意
    見書證明需第2次開刀；精神慰撫金應減為12萬元為適當等
    語。
四、原審判決上訴人應給付被上訴人1,446,980元，及自起訴狀
    繕本送達翌日即94年10月19日起至清償日止，按年息5%計算
    之利息。並就上開准許部分，分別酌定相當擔保金，准為假
    執行、及免為假執行之宣告；及駁回被上訴人其餘之訴及假
    執行之聲請。
五、上訴人不服原判決，提起本件上訴。上訴人於本院聲明，求
    為判決：
　　(一)原判決關於命上訴人給付超過919,140元，及該部分假執
  　　行之宣告均廢棄。
    (二)上開廢棄部分，被上訴人於第一審之訴及假執行之聲請，
      均駁回。
    並補充陳述稱：
    上訴人僅對原判決關於醫療費用、及精神慰撫金部分提出上
    訴，茲述如下：
    (一)按醫療費用及增加生活上需要之支出這些費用，是以實支
      實付為原則，並以實際支出之人為請求賠償之權利人，然
      關於原審所提之醫療費用單據，扣除掉被上訴人未實際支
      出之健保給付，及非醫療給付之證明書費用後，被上訴人
      實際支出之醫療費用為153,906元，逾此金額部分之請求
      ，不符損害賠償之填補損害原則，與原審爰引之最高法院
      68年台上字第42號判例意旨之情形不同，惟在本件被保險
      人並無向健保之保險人申領醫療給付，且於83年8月9日制
      定公布全民健康保險法後，該法已有相關規定，故應無上
      開最高法院判例之適用。又法定代位求償即法定移轉，依
      全民健康保險法第82條第1項第1款規定：「保險對象因發
      生保險事故，而對第三人有損害賠償請求權者，本保險之
      保險人於提供保險給付後，得依下列規定，代位行使損害
      賠償請求權：一、汽車交通事故：向強制汽車責任保險保
      險人請求。」，故關於被上訴人請求健保給付部分之醫療
      費用，依上開條文之規定，其請求權業已移轉，被上訴人
      依法不得再為請求（94年5月18日修正公佈前之全民健康
      保險法第82條規定：保險對象因汽車交通事故，經本保險
      提供醫療給付者，本保險之保險人得向強制汽車責任保險
      之保險人代位請求該項給付）。又被上訴人嗣後所領取之
      強制保險金7萬元，亦應自請求之賠償金額中扣除之。至
      被上訴人追加請求之醫療費用44,796元，則同意給付。
    (二)精神慰撫金部分，原審於被上訴人所請求之精神慰撫金12
      0萬元內判准80萬元，惟被上訴人所受之傷害並非「重傷
      」，顯然過高，應以50萬元為適當，上訴人願無條件協助
      被上訴人另向保險公司請領殘廢給付45萬元。另上訴人之
      學歷為嶺東技術學院畢業，於矽谷精密工業有限公司工作
      ，月薪35,000元，已婚，育有一子未滿周歲。
六、被上訴人於本院聲明，求為判決：上訴駁回。並為如本判決
    主文第一項所示之減縮聲明、及第二項所示追加請求。
    並補充陳述稱：
    被上訴人車禍前係從事汽車修理工作，月薪36,000元，學歷
    高職畢業，未婚。又自94年8月份起迄今，仍有未請求之醫
    療費用計44,796元，相關醫療費用單據已檢送附卷。
七、查被上訴人主張上訴人於上開時、地騎乘重型機車與其騎乘
    重型機車相撞擊，致其受有上揭之傷勢，上訴人過失傷害行
    為，業經原法院94年度交易字第363號、及本院95年度交上
    易字第288號刑事判決判處有期徒刑4月，如易科罰金以300
    元折算一日確定在案等情，為上訴人所不爭執，上訴人並於
    本院審理中自認系爭交通事故為其過失所致等情，及經本院
    調閱本院95年度交上易字第288號過失傷害刑事全卷查明屬
    實，堪信被上訴人上開之主張為真實。上訴人固自認其本件
    交通事故之過失責任，惟對原判決就醫療費用部分未扣除健
    保給付、及慰撫金數額審酌過高部分，則以上詞置辯。經查
    ：
    (一)按全民健康保險法第82條規定：保險對象因汽車交通事故
      ，經本保險提供醫療給付者，本保險之保險人，得向強制
      汽車責任保險之保險人代位請求該項給付。是依全民健康
      保險提供醫療給付者，該項醫療費用請求權，已法定移轉
      予中央健康保險局。如依全民健保身分就醫者，由全民健
      康保險局所提供之醫療給付部分，自不得再向對造請求（
      最高法院93年度台上字第1159號判決要旨參照）。查被上
      訴人於原審請求醫療費用381,746元，惟其中227,840元屬
      健保給付，被上訴人實際支出之醫療費用僅為153,906元
      ，依上開規定及判決要旨，應認被上訴人就該項醫療費用
      請求權，已移轉予中央健康保險局，則被上訴人由全民健
      康保險局所提供之上開醫療給付部分，自不得再向上訴人
      請求給付。又按強制汽車責任保險法第32條規定：保險人
      依本法規定所為之保險給付，視為被保險人損害賠償金額
　　　之一部分，被保險人受賠償請求時得扣除之。查被上訴人
　　　於事故發生後，除於原審已領取之汽車強制保險金159,92
　　　6元外（業經原判決自請求金額中扣除）、又於本院審理
　　　中領取強制保險金7萬元一節，為被上訴人所不爭執，此
　　　金額依法既視為被保險人損害賠償金額之一部分，上訴人
　　　辯以：應自其應賠償金額中扣除等語，即洵屬有據。而被
  　　上訴人於本院亦已就上開二部分之請求，由原審准許之金
　    額中扣除後，減縮請求為1,149,140元。
    (二)關於精神慰撫金部分：被上訴人主張其身體因受前開嚴重
      之傷害，精神上受有極大之痛苦，爰請求120萬元慰撫金
      等語，本院及原審斟酌兩造之身分、地位、經濟能力等一
      切情狀，即上訴人學歷為嶺東技術學院畢業，於矽谷精密
      工業有限公司工作，月薪35,000元，已婚，育有一子未滿
      周歲；而被上訴人係從事汽車修理工作，月薪36,000元，
      學歷高職畢業，未婚等情，本院認原審准許慰撫金80萬元
      ，洵屬適當，上訴人認有過高情事，應以50萬元始合理云
      云，並無理由。
八、綜上所述，被上訴人本於侵權行為損害賠償法律關係，請求
    上訴人應給付醫療費用153,906元、看護費用45,000元、減
    少勞動能力之損害380,160元、及慰撫金800,000元，總計為
    1,379,066元，於扣除被上訴人已領取之汽車強制保險金159
    ,926 元、及70,000元，為1,149,140元，則被上訴人請求上
    訴人應給付1,149,140元，及自起訴狀繕本送達翌日即94年
    10月19日起至清償日止，按年息5%計算之利息，為有理由，
    應予准許。上訴意旨以原判決關於命其給付超過919,140元
　　部分不當，求予廢棄改判，為無理由，應予駁回。又被上訴
　  人於本院追加請求醫療費用44,796元，已為上訴人所不爭，
    應予准許，爰判決如主文第二項所示。
九、本案事實已臻明確，兩造其餘攻擊防禦方法，不足以影響本
    判決結果，爰不一一論述，併此敘明。
據上論結：本件上訴為無理由，被上訴人追加之訴為有理由，依
民事訴訟法第449條第1項、第78條，判決如主文。
中　　華　　民　　國　　96　　年　　10　　月　　30　　日
                  民事第四庭    審判長法  官  黃斐君
                                      法  官  陳蘇宗
                                      法  官  張浴美
以上正本係照原本作成。
不得上訴。
                                      書記官  郭振祥
中　　華　　民　　國　　96　　年　　11　　月　　1 　　日
                                                      Ｍ
